【裁判字號】    99,司財管,7
【裁判日期】    990312
【裁判案由】    選任遺產管理人
【裁判全文】
臺灣士林地方法院民事裁定             99年度司財管字第7號
聲  請  人  財政部臺北市國稅局
法定代理人  甲○○
上列聲請人聲請選任被繼承人乙○○遺產管理人事件，本院裁定
如下：
    主  文
選任財政部國有財產局臺灣北區辦事處為被繼承人乙○○之遺產
管理人。
准對被繼承人乙○○（男、民國○○年○ 月○○日出生、身分證統一
編號：Ｚ000000000號、生前住臺北市○○區○○街242 巷17號3
樓之1 、民國97年5 月27日死亡）之大陸地區以外繼承人為承認
繼承之公示催告。
被繼承人乙○○之大陸地區以外繼承人，應自前項公示催告最後
登載新聞紙之日起壹年內承認繼承，上述期限屆滿，無繼承人承
認繼承時，被繼承人乙○○之遺產，於清償債權並交付遺贈物後
，如有剩餘即歸屬國庫。
聲請程序費用由被繼承人乙○○之遺產負擔。
    理  由
一、按先順序繼承人均拋棄其繼承權時，由次順序之繼承人繼承
    ，其次順序繼承人有無不明或第四順序之繼承人均拋棄其繼
    承權者，準用關於無人承認繼承之規定，民法第1176條第6
    項定有明文。次按繼承開始時，繼承人有無不明，而無親屬
    會議或親屬會議未於一個月內選定遺產管理人者，利害關係
    人得聲請法院選任遺產管理人，並由法院依公示催告程序，
    定六個月以上之期限，公告繼承人，命其於期限內承認繼承
    ，民法第1177條、第1178條第1 項、第2 項規定甚明。
二、本件聲請意旨略以：被繼承人乙○○（男，民國○○年○ 月○○
    日生，身分證統一編號：Ｚ000000000號）於民國97年5 月27
    日死亡，其欠繳96年度綜合所得稅新臺幣（下同）3,751 元
    ，因按戶政機關登記戶籍資料查得合於民法第1138條規定之
    各順序繼承人均拋棄其繼承權，並報准法院核備在案，致聲
    請人之稅捐債權無法求償，聲請人因具有法律上之利害關係
    。今為保障徵起稅捐，爰依民法1176條第6 項規定準用1178
    條第2 項之規定具狀聲請選任被繼承人乙○○之遺產管理人
    ，並提出被繼承人除戶資料查詢清單、繼承系統表、臺灣士
    林地方法院家事庭98年12月9 日士院木家真97 年度繼字第
    1144號函等件為證。
三、經查，聲請人主張被繼承人乙○○已於民國97年5 月27日死
    亡，其法定各順位之繼承人均已拋棄繼承，且經本院准予備
    查在案，業據提出上開證據為佐，並經本院依職權調閱本院
    97年度繼字第1142、1143、1144號拋棄繼承事件卷宗查核無
    誤，自堪信為真正。又聲請人既為綜合所得稅之徵收機關，
    自屬法律上之利害關係人，其聲請指定遺產管理人，即屬有
    據。本院考量財政部國有財產局為管理國家財政之法定機關
    ，確實具有相當之公信力，且被繼承人之遺產於公示催告程
    序後無人承認繼承，依法即歸屬國庫，而本院函詢財政部國
    有財產局臺灣北區辦事處對聲請人聲請選任其為遺產管理人
    乙事具體表示意見，該處回復請秉權卓處，有財政部國有財
    產局臺灣北區辦事處99年2 月10日台財產北接字第09900041
    47號函附卷可稽，本院因認以選任財政部國有財產局臺灣北
    區辦事處為被繼承人乙○○之遺產管理人為適妥，並依法為
    承認繼承之公示催告。
四、爰依非訟事件法第157條，裁定如主文所示。
五、如不服本裁定，應於裁定送達後10日內，以書狀向本院提出
    抗告狀，並繳納抗告費新臺幣1,000元。
中    華    民    國    99    年    3     月    12    日
                  家事庭司法事務官  王政揚

司法院資訊處製作；財團法人民間司法改革基金會備份。
